【裁判字號】    98,訴,1401
【裁判日期】    990226
【裁判案由】    強盜等
【裁判全文】
臺灣屏東地方法院刑事判決              98年度訴字第1401號
公  訴  人  臺灣屏東地方法院檢察署檢察官
被      告  丙○○
指定辯護人  本院公設辯護人  丁○○
上列被告因強盜等案件，經檢察官提起公訴（98年度偵字第5189
號），本院判決如下：
    主  文
丙○○犯強盜罪，累犯，處有期徒刑陸年陸月。
    事  實
一、丙○○因違反毒品危害防制條、竊盜等案件，經法院分別判
    處有期徒刑1 年4 月、2 年及6 月確定，嗣就部分得予減刑
    之徒刑減刑後，與不得減刑所處之徒刑，經裁定合併定應執
    行有期徒刑2 年10月確定，甫於民國97年11月11日執行完畢
    出監。仍不知悔改，因無所事事，於98年7 月13日下午3 時
    許之前，邀約友人戊○○（另以簡式審判程序判決）騎乘無
    牌照之銀色機車搭載其前往屏東縣鹽埔鄉○○村○○路10號
    行竊，並由戊○○負責把風及接應。其二人便共同基於意圖
    為自己不法之所有及竊盜之犯意聯絡，由戊○○騎乘前述機
    車搭載丙○○，於同日下午3 時許，到達鹽埔鄉○○村○○
    路10號。丙○○到達後，見該處大門未上鎖，即進入該屋內
    查看（侵入住宅部分，未據告訴），因無物可竊，並發現屋
    內僅有乙○○○（15年出生，里港分局刑事案件報告書中之
    年齡有所誤載）單獨在房間內，且乙○○○左手中指戴有金
    戒指1 只（重約1 錢3 分），竟變更為強盜之犯意，憑藉自
    己之優勢體力，上前強行將乙○○○左手中指上之金戒指取
    下。乙○○○雖曾反抗，仍因不敵丙○○之力氣，而不能抗
    拒，遂為丙○○將其左手中指之金戒指強行取走。丙○○得
    手後，隨即坐上戊○○所騎乘之機車逃離現場，並於同日某
    時將該金戒指攜至屏東縣九如鄉○○路○段216 號「佳峰銀
    樓」，以新台幣4355元出售予不知情之甲○○。
二、案經屏東縣政府警察局里港分局報告臺灣屏東地方法院檢察
    署檢察官偵查起訴。
    理  由
壹、證據能力部分
一、卷附查獲被告時所拍攝及被害人遭強盜現場與監視器翻拍照
    片16張，乃以科學、機械之方式，對於當時狀況所為忠實且
    正確之記錄，性質上並非供述證據，應無刑事訴訟法第159
    條第1 項規定之適用。
二、又按被告以外之人於審判外之陳述，雖不符刑事訴訟法第
    159 條之1 至第159 條之4 等4 條之規定，然若當事人於審
    判程序中同意作為證據，法院審酌該言詞陳述或書面陳述作
    成時之情況，認為適當者，亦得為證據；又當事人、代理人
    或辯護人於法院調查證據時，知有刑事訴訟法第159 條第1
    項不得為證據之情形，而未於言詞辯論終結前聲明異議者，
    視為有前項之同意，同法第159 條之5 定有明文。此立法意
    旨在於傳聞證據未經當事人之反對詰問予以核實，原則上先
    予排除。惟若當事人已放棄反對詰問權，於審判程序中表明
    同意該等傳聞證據可作為證據；或於言詞辯論終結前未聲明
    異議，基於尊重當事人對傳聞證據之處分權，及證據資料愈
    豐富，愈有助於真實發見之理念，且強化言詞辯論主義，使
    訴訟程序得以順暢進行，上開傳聞證據亦均具有證據能力。
    本案除了上述照片16張外，公訴人、辯護人及被告對於本院
    以下引用之其他證據資料，其中屬於傳聞證據部分均未爭執
    其證據能力，本院審酌該等證據作成時之情況，認為並無不
    適當者，依上開說明，均認應有證據能力。
貳、實體部分
一、訊據被告丙○○雖坦承有於98年7 月13日下午3 時午3 時許
    之前，邀約友人戊○○騎乘無牌照之銀色機車搭載其前往屏
    東縣鹽埔鄉○○村○○路10號行竊，並由戊○○負責把風及
    接應，2 人遂共同基於意圖為自己不法之所有及竊盜之犯意
    聯絡，由戊○○騎乘前述機車搭載被告，於同日下午3 時許
    ，到達鹽埔鄉○○村○○路10號，被告到達後，見該處大門
    未上鎖，隨即進入該屋內查看（侵入住宅部分，未據告訴）
    ，並發現屋內僅有被害人乙○○○單獨在房間內，且乙○○○左手中指戴有金戒指1 只（重約1 錢3 分），遂將其左手
    中指之金戒指取走，被告得手後，隨即坐上戊○○所騎乘之
    機車逃離現場，並於同日某時將該金戒指攜至屏東縣九如鄉
    ○○路○段216 號「佳峰銀樓」，以新台幣4355元出售予不
    知情之甲○○等情，惟否認有何強盜犯行，辯稱：被害人當
    時在睡覺，伊掰那戒指一掰就打開，只花了一點點時間不到
    半分鐘，拿到戒指被害人才醒，她還喊「少年仔，你在幹什
    麼」，被害人年紀大了，伊不會用暴力，如果伊強盜，被害
    人會受傷云云。經查：
（一）按就被告坦承係先與戊○○謀議竊盜後，由戊○○載被告
      至前述被害人住處，戊○○把風被告則進入屋內取得被害
      人戒指，得手後逃逸並賣給銀樓等情，除有被告前開自白
      外，並有另一被告戊○○警詢、偵查之供述及證述、證人
      甲○○警詢、本院之供述及證述、佳峰銀樓飾金買進日記
      簿影本、監視器翻拍照片等可資佐證，自足信為真實。
（二）次查就被告於上述時地係以何種方式自被害人處取得戒指
      乙事，除被告於警詢時業已表示：98年7 月13日下午3 時
      22分在屏東縣鹽埔鄉○○路10號被害人金戒指被強盜案，
      警方調閱之監視錄影光碟身穿黃色連身雨具及藍白相間拖
      鞋侵入該住處的人是伊本人沒錯，該強盜案是伊所為，伊
      原本想偷神明佛像之黃金金牌，但沒看到神像有掛金牌，
      再侵入房間時看到一名老阿婆手上戴有黃金戒，伊才臨機
      從該老阿婆手上手指之黃金戒指強行拔走後逃離，被害人
      當時坐在床上，伊以左手住該阿婆手再以右手拔走阿婆手
      指上之黃金戒指等，故被告於警詢時業已坦承強盜犯行。
      再由被害人於本院具結後之證述可知，被害人當時係坐在
      床沿並沒有睡覺，當時被害人係面向電扇而非面向窗戶，
      因此被告進來時被害人有看到，2 人之間都沒有說話，被
      告一進來就要拔被害人戒指，戒指是可以扳開的，被告一
      下子就扳走，被告扳走戒指固然只拔了一下就跑掉了，但
      被害人當時有與被告拉扯，因被告抓住被害人手指，被害
      人拉不過被告才被扳走，被害人當時沒有喊叫，因為來不
      及喊、喊了鄰居也聽不見，戒指是戴左手，被告當時沒有
      拿兇器也沒有打被害人等，被害人上開證述內容，除與其
      於偵查中之證述相符外，亦與被告警詢所述相同，且由被
      害人亦證稱其戒指是可以扳開的，所以與被告只拉扯了一
      下被告就將戒指扳走，被告當時沒有拿兇器也沒有打人等
      ，更顯見被害人並未誇大其被害情節，亦與經驗法則相符
      並無矛盾，故被害人於本院之證詞自可採信。被告由被害
      人手指將戒指取走之時間縱使不長，但被害人既曾與之拉
      扯反抗，而被告則係不顧被害人之反抗而拉住被害人手指
      恃其蠻力將戒指強行取走，則被告顯有以強暴方式至被害
      人不能抗拒而取被害人財物之行為，已該當於強盜行為，
      故被告強盜犯行，依被告警詢自白及被害人之證述，均可
      加以認定。
（三）被告雖於本院審理時辯稱被害人當時在睡覺，其掰開並拿
      到戒指被害人才醒，其未使用暴力否則被害人會受傷云云
      ，然查被告於警詢及偵查時均表示其進入被害人房間時，
      被害人當時是坐在床上沒有在睡覺，被害人自警詢至本院
      審理時亦均表示其當時是坐在床上並沒有睡覺，故被告於
      本院審理時改口稱其拔戒指時被害人在睡覺所以沒有反抗
      云云，顯非事實。辯護人另辯稱被害人第1 次警詢時僅曾
      表示被告係趁其不注意而將戒指拔下來搶走逃逸，前後指
      述歧異亦有疑義，被告應係搶奪而非強盜云云，惟查依被
      害人第1 次警詢筆錄之記載可知，被害人最初僅泛稱其財
      物被搶而報案，以被害人年紀甚大及一般人法律知識並不
      充足情形下，實無從要求被害人正確表明被告犯行究係搶
      奪或強盜之可能，而警員於製作筆錄時亦未詳細詢問被害
      人案發經過；惟被害人於偵查及本院審理時，經具結後既
      均已詳述其遭被告以強暴至不能抗拒方式取走財物之經過
      ，此並有被告警詢之自白可資佐證，則本案之案發經過，
      自應以被害人於本院經過交互詰問後之證述為準，亦不得
      僅以被害人第1 次警詢筆錄之記載即推翻被害人具結之證
      述內容。至於被告表示若其用暴力被害人會受傷云云，但
      被告之強盜行為時間既不長，且只是強拉住被害人手指而
      不理會年紀甚大之被害人微弱之反抗，則被害人未受到何
      等傷勢，亦與被告有無強盜犯行無關，被告前開所辯亦不
      可採。
二、核被告上開以強暴方式至使被害人乙○○○不能抗拒而取其
    財物之行為，係犯刑法第328 條第1 項之強盜罪。被告原欲
    偷竊財物嗣變更犯意為強盜，其先前所為竊盜未遂（被告已
    有搜尋財物之密接行為）犯行，係強盜行為之一部，應不另
    論罪（雖起訴書未列被告此部分犯有竊盜未遂犯行，惟此與
    被告強盜犯行既係一行為，本院仍應加以論述）。又被告有
    事實欄所列前揭犯罪前科紀錄，有臺灣高等法院被告前案紀
    錄表可稽，被告受有期徒刑之執行完畢，五年以內故意再犯
    本件有期徒刑以上之罪，構成累犯，應依刑法第47條第1 項
    規定加重其刑。爰審酌被告不思循正當途徑賺取金錢，僅因
    缺錢花用，竟與另一被告戊○○先騎乘機車欲行偷竊，嗣因
    無物可偷見被害人年齡已大又孤自1 人在家，即恃其比被害
    人年輕及男性力量較大，率然以強暴方式至使被害人不能抗
    拒而強取被害人財物，嚴重危及被害人財產及人身自由，犯
    罪情節與所生危害非輕，並兼衡被告行為構成累犯、為強盜
    行為時並未刻意傷害被害人，及被告之經濟狀況、智識程度
    、犯後態度等一切情狀，量處如主文所示之刑，以示懲儆。
    至於扣案之被告所有黃色雨具一件、藍白拖鞋一雙等物，既
    非違禁物，且與本案強盜犯行並無直接關聯性，並無沒收必
    要，故不予宣告沒收，並予述明。
據上論斷，應依刑事訴訟法第299 條第1 項前段、刑法第328 條
第1 項、第47條第1 項，判決如主文。
本案經檢察官劉昀到庭執行職務。
中    華    民    國    99    年    2     月    26    日
                  刑事第一庭  審判長法  官  潘正屏
                                    法  官  涂裕洪
                                    法  官  黃紀錄
如不服本判決應於收受判決後10日內向本院提出上訴書狀，並
應敘述具體理由；其未敘述上訴理由者，應於上訴期間屆滿後
20日內向本院補提理由書（均須按他造當事人之人數附繕本）
「切勿逕送上級法院」。
中    華    民    國    99    年    2     月    26    日
                                    書記官  戴仲敏

司法院資訊處製作；財團法人民間司法改革基金會備份。
